臺灣新竹地方法院刑事判決
                                  110年度交訴字第58號
公  訴  人  臺灣新竹地方檢察署檢察官
被      告  曾奕凱



指定辯護人  本院公設辯護人林建和
上列被告因公共危險等案件，經檢察官提起公訴（110年度偵字
第2925號），被告於本院準備程序中，就被訴事實為有罪之陳述
，經告知被告簡式審判程序之旨，並聽取檢察官、被告及辯護人
之意見後，經本院合議庭評議後裁定由受命法官獨任進行簡式審
判程序，本院判決如下：
    主  文
曾奕凱犯過失傷害罪，處拘役拾伍日，如易科罰金，以新臺幣壹
仟元折算壹日。又犯駕駛動力交通工具發生交通事故，致人傷害
而逃逸罪，處有期徒刑陸月，如易科罰金，以新臺幣壹仟元折算
壹日。
    事  實
一、曾奕凱於民國110年2月1日17時35分許，駕駛車牌號碼0000-
    00號自用小客車行駛在新竹縣竹北市中華路上，行至該路段
    與沿河街交岔路口時，本應注意汽車在單行道行駛時，應按
    遵行方向順序行駛，且依當時天候晴、日間自然光線、柏油
    路面乾燥、無缺陷、無障礙物、視距良好等，並無不能注意
    之情事，竟疏未注意及此，貿然駛入沿河街逆向由西往東方
    向行駛（該路段為僅得由東往西方向行駛之單行道路段），
    適陳長佑駕駛車牌號碼000-0000號大型重型機車，在沿河街
    靠近中華路處停等紅燈，而遭曾奕凱駕駛之上開車輛自其左
    方擦撞其駕駛之上開機車，陳長佑因而受有左側膝部挫傷之
    傷害。詎曾奕凱明知駕駛動力交通工具發生交通事故致人受
    傷，應即採取救護或其他必要之措施，並向警察機關報告，
    不得任意駛離，且知悉斯時其已駕車發生交通事故，致他人
    受傷，竟仍基於發生交通事故，致他人受傷而逃逸之犯意，
    未停留在現場為任何救護，亦未報警，逕行駕駛上開車輛離
    去而逃逸，嗣經警據報到場處理，並調閱陳長佑提供之行車
    紀錄器及路口監視器錄影畫面而循線查獲。
二、案經陳長佑訴由新竹縣政府警察局竹北分局報告臺灣新竹地
    方檢察署檢察官偵查後起訴。
    理  由
壹、程序事項
    按本案被告曾奕凱所犯過失傷害罪、駕駛動力交通工具發生
    交通事故，致人傷害而逃逸罪等，均非死刑、無期徒刑、最
    輕本刑為3年以上有期徒刑之罪，或高等法院管轄第一審之
    案件，被告於本院準備程序進行中，就被訴事實均為有罪之
    陳述，經本院合議庭評議後認合於刑事訴訟法第273條之1第
    1項之規定，裁定進行簡式審判程序，合先敘明。又按簡式
    審判程序之證據調查，不受第159條第1項之限制，刑事訴訟
    法第273條之2定有明文，是於行簡式審判程序之案件，被告
    以外之人於審判外之陳述，除有其他不得作為證據之法定事
    由外，應認具有證據能力。本判決所援引被告以外之人於審
    判外之陳述，因本案採行簡式審判程序，復無其他不得作為
    證據之法定事由，依上開說明，應認具有證據能力。
貳、實體事項
一、認定犯罪事實所憑之證據及認定之理由
　㈠上開犯罪事實，業據被告於本院準備、簡式審理程序中均坦
    承不諱（見本院卷第72頁、第80頁、第82頁），核與證人即
    告訴人陳長佑於警詢、偵查中之指訴（見偵卷第6頁至第7頁
    背面、第53頁至其背面）大致相符，且有告訴人東元醫療社
    團法人東元綜合醫院110年2月1日開立之診斷證明書、道路
    交通事故現場圖、道路交通事故調查報告表㈠及㈡、路口監視
    器暨行車紀錄器錄影畫面7張、現場照片3張、告訴人車損及
    傷勢照片5張（見偵卷第12頁、第13頁、第14頁至第15頁、
    第29頁至第32頁、第33頁至第34頁、第34頁至第36頁）在卷
    可稽，足認被告前揭任意性之自白確與事實相符，堪予採信
    。
　㈡按汽車在單行道行駛時，應在快車道上按遵行方向順序行駛
    ，道路交通安全規則第96條定有明文。查被告領有適當之駕
    駛執照，此觀上開道路交通事故調查報告表㈡自明（見偵卷
    第15頁），而本案交通事故地點，即新竹縣竹北市沿河街該
    處路段屬未劃設雙向及分向線之單行道，路面劃有車輛遵行
    指示標線，行駛方向為由東向西方向行駛，同有道路交通事
    故現場圖1份、現場照片3張附卷可稽（見偵卷第13頁、第33
    頁至第34頁），則被告駕駛前揭車輛駛入沿河街上開單行道
    路段，自應負有上開注意義務，且依被告駕駛車輛發生交通
    事故時之路況為天候晴、日間有自然光線、柏油路面乾燥、
    無缺陷、無障礙物且視距良好，並無不能注意之情事，亦有
    道路交通事故調查報告表㈠1份（見偵字卷第14頁）存卷可參
    ，被告竟疏未注意即貿然駛入屬單行道之沿河街，並沿沿河
    街由西向東方向逆向行駛，而不慎與告訴人駕駛所駕駛之機
    車發生擦撞，致告訴人受有如事實欄一前段所示之傷勢，而
    肇生本件交通事故，足見被告對本案交通事故之發生確有過
    失甚明。據此，本案交通事故既係因被告之過失所致，而告
    訴人確因本案交通事故受有事實欄一前段所示之傷害，則被
    告之過失與告訴人之傷害結果間，當具有相當因果關係無訛
    。
　㈢再者，刑法第185條之4之立法目的在於促使駕駛人於交通事
    故發生後，能對被害人即時救護，或留在現場處理，避免後
    車再次撞擊傷者，以減輕或避免被害人之傷亡，維護交通安
    全。從而，該罪之成立祇要行為人有駕駛動力交通工具發生
    交通事故，致人死傷而逃逸之事實為已足，如已確知發生車
    禍，如未確定被害人已獲得救護、或未得被害人同意，即貿
    然離去，不論其逃離現場遠近，均無法解免駕駛動力交通工
    具發生交通事故，致人死傷而逃逸之罪責；亦不因現場有無
    他人即時救護被害人而異其認定。準此，駕駛人駕駛動力交
    通工具發生交通事故，不論其責任之歸屬為何，均有義務留
    在事故現場，採取救護或其他必要措施，並向警察機關報告
    ，以保護他人權益。查本案被告於前揭時間貿然駕駛上開車
    輛逆向駛入沿河街，致與告訴人駕駛之機車發生擦撞，告訴
    人並因此受有左側膝部挫傷之傷勢，顯然被告客觀上已有駕
    駛動力交通工具過失發生交通事故之情形，再被告於警詢中
    自承：我知道那時有擦撞一部機車，我雖有看見對方機車，
    我有打算要閃避該車，但因為空間不足所以閃避不開而發生
    碰撞等語（見偵卷第9頁至其背面），則被告對於告訴人因
    其過失肇生之交通事故受有傷害乙節當難諉為不知，竟未報
    警處理，或採取救護或其他必要之措施，亦未留待現場等候
    救護人員或警員到場，未經告訴人之同意，即逕行駕車離去
    ，則被告自有駕駛動力交通工具發生交通事故，致人傷害而
    逃逸之行為及故意，甚為灼然。
  ㈣從而，本案事證明確，被告上開過失傷害、駕駛動力交通工
    具發生事故，致人傷害而逃逸犯行應均堪認定，均應依法論
    罪科刑。　　
二、論罪科刑
  ㈠按行為後法律有變更者，適用行為時之法律，但行為後之法
    律有利於行為人者，適用最有利於行為人之法律，刑法第2
    條第1項定有明文。查被告行為後，刑法第185條之4條文已
    有修正，並經總統於110年5月28日以華總一義字第11000050
    241號令公布，於110年5月30日生效。修正前刑法第185條之
    4規定：「駕駛動力交通工具肇事，致人死傷而逃逸者，處1
    年以上7年以下有期徒刑」，修正後則規定：「駕駛動力交
    通工具發生交通事故，致人傷害而逃逸者，處6月以上5年以
    下有期徒刑；致人於死或重傷而逃逸者，處1年以上7年以下
    有期徒刑。犯前項之罪，駕駛人於發生交通事故致人死傷係
    無過失者，減輕或免除其刑」，依修正前規定，不分行為人
    之犯罪情節輕重，其法定刑一律為「1年以上7年以下有期徒
    刑」；修正後則按行為人（駕駛人）對法益侵害之程度，如
    行為人（駕駛人）致人傷害而逃逸者「處6月以上5年以下有
    期徒刑」，若致人於死或重傷而逃逸者「處1年以上7年以下
    有期徒刑」；且行為人（駕駛人）於發生交通事故致人死傷
    係無過失者，則可減輕或免除其刑。查被告駕駛前開車輛，
    因前述過失肇致本件交通事故，使告訴人受有上開傷害後而
    逃逸之行為，於刑法第185條之4修正前、後均構成犯罪，且
    係該當於修正後刑法第185條之4第1項前段之駕駛動力交通
    工具發生交通事故，致人傷害而逃逸罪。是經比較新舊法適
    用結果，以修正後之規定較有利於被告，依刑法第2條第1項
    但書，應適用裁判時之法律即修正後之刑法第185條之4第1
    項前段規定論處。
　㈡是核被告就事實欄一前段所為，係犯刑法第284條前段之過失
    傷害罪；就事實欄一後段所為，則係犯修正後刑法第185條
    之4第1項前段駕駛動力交通工具發生交通事故，致人傷害而
    逃逸罪。而被告前揭過失傷害犯行及駕駛動力交通工具發生
    交通事故，致人傷害而逃逸犯行間，兩者犯意個別，行為互
    殊，自當分論併罰。
　㈢本案被告無刑法第19條之適用
　⒈按「行為時因精神障礙或其他心智缺陷，致不能辨識其行為
    違法或欠缺依其辨識而行為之能力者，不罰。行為時因前項
    之原因，致其辨識行為違法或依其辨識而行為之能力，顯著
    減低者，得減輕其刑」，刑法第19條第1項、第2項分別定有
    明文。查本案被告行為前後固經診斷罹有生理狀況所致伴有
    混和特徵之情感疾患，且曾有出現誇大妄想、語無倫次、怪
    異想法等症狀，不排除有被害妄想的可能性等情，此有臺北
    榮民總醫院新竹分院110年4月26日北總竹醫字第1100000575
    號函暨函附被告病歷摘要、110年10月12日北總竹醫字第110
    0001557號函暨函附被告病歷資料各1份（見偵卷第57頁至第
    58頁，本院卷第61頁至第67頁）附卷憑參，然其患有精神疾
    病，與刑法第19條第1項、第2項所定上開情形並非等同，故
    被告於本案行為時，是否確因前述疾患而受影響，以致被告
    不具有辨識其行為違法或欠缺依其辨識而行為之能力，或者
    該能力因而有顯著減低之情形，仍須藉由本案相關事證及被
    告整體行為舉止之觀察結果以資斷定。
　⒉觀諸被告於警詢及本院準備、簡式審判程序中所為歷次陳述
    ，被告對於本件犯行之客觀行為，均能為完整清楚之敘述，
    且對於所訊問事項，亦能針對問題有所回應，並可就其舉動
    為相應之答辯主張，則其認知能力、依其辨識而行為之能力
    似無異於常人；再者，被告於本案行為後之同日警詢筆錄中
    ，曾供稱：對方機車位置大概在正前方，我雖有看見對方機
    車，我有打算要閃避該車，但因為空間不足所以閃避不開而
    發生碰撞。我知道要報警，但今天狀況特殊所以無法報案等
    語（見偵卷第9頁背面、第10頁背面），更於肇生本案交通
    事故逃逸後，隨即因發生另起交通事故，致其車輛無法駕駛
    之際，被告即自行報案，同據被告供承在卷（見偵卷第10頁
    ），顯見被告於本案當下行為時意識清晰，亦知悉肇生交通
    事故後應報警之相關處理流程，足見其對自身行為具有相當
    之認識與支配能力。
　⒊是以，綜觀上情，應足認被告於行為當時並未達到「因其精
    神障礙而導致不能辨識其行為違法，或依其辨識而為行為之
    能力喪失或顯著減低」之程度，自無法就此部分予以免責或
    減輕其刑。
　㈣本案無刑法第59條規定之適用
    至被告之辯護人固為其利益請求就被告所為之駕駛動力交通
    工具發生交通事故，致人傷害而逃逸犯行部分，依刑法第59
    條規定酌減其刑，惟刑法第59條規定：「犯罪情狀顯可憫恕
    ，認科以最低度刑仍嫌過重者，得酌量減輕其刑」，此雖為
    法院依法得行使裁量之事項，然非漫無限制，必須犯罪另有
    特殊之原因、環境與情狀，在客觀上足以引起一般之同情，
    認為即予宣告法定低度刑期，猶嫌過重者，始有其適用，最
    高法院著有69年台上字第4584號判例可考。是以，為此項裁
    量減輕其刑時，必須就被告全部犯罪情狀予以審酌，在客觀
    上是否有足以引起社會上一般人之同情，而可憫恕之情形，
    始謂適法。查被告所犯之前揭駕駛動力交通工具發生交通事
    故，致人傷害而逃逸犯行，適用修正後刑法第185條之4第1
    項前段規定，法定刑為「6月以上、5年以下有期徒刑」，是
    修正後法定最輕本刑為「有期徒刑6月」，且得為易科罰金
    之宣告，則修正後之法定刑已大幅度下降，已不若修正前嚴
    苛；再者，告訴人因該交通事故所受之傷勢固屬輕微，並無
    立即之生命危險，然被告於本案違反注意義務之過失責任甚
    鉅，並於發生本案交通事故後，不僅未留在現場協助救護，
    亦未報警處理，反逕自駕駛車輛離去，嗣經警循線追查始遭
    查獲，縱然考量被告罹有前述精神疾患之情形，仍難認其前
    揭駕駛動力交通工具發生交通事故，致人傷害而逃逸行為之
    犯罪情狀，相較該罪責之法定刑，仍有顯可憫恕、認科以最
    低度刑仍嫌過重之情，是被告就其此部分犯行並無適用刑法
    第59條規定酌量減輕其刑之餘地，故其辯護人上開請求，尚
    屬無據。
  ㈤爰以行為人責任為基礎，審酌被告縱受前述精神疾病之影響
    ，或於案發當時自認生命、身體或恐遭受危害，惟其於前揭
    時地駕車逆向駛入單行道內，致肇生本案交通事故，其過失
    當難認輕微，且其於肇事後，知悉自己過失肇事致人受傷，
    又未見有何立即之危險，卻未採取即時之救護作為或其他必
    要措施即逃離現場，其行為自有非是，然念及告訴人所受之
    上開傷勢，尚非有立即致命之風險，核屬輕微，是其各該犯
    罪情節均非重大，復於本院審理時終能坦承全部犯行，其犯
    後態度尚可，惟亦斟酌被告尚未賠償告訴人任何損失之情形
    ，兼衡被告自述以打零工為業、與父母同住、未婚無子女、
    普通之家庭經濟狀況及國中畢業之教育程度等一切情狀（見
    本院卷第83頁），認各應量處如主文所示之刑，並各諭知易
    科罰金折算標準。
據上論斷，應依刑事訴訟法第273條之1第1項、第299條第1項前
段，判決如主文。
本案經檢察官陳興男提起公訴，檢察官劉正祥到庭執行職務。
中　　華　　民　　國　　110 　年　　12　　月　　16　　日
                  刑事第二庭    法  官  江宜穎
以上正本證明與原本無異。
如不服本判決應於收受本判決後20日內向本院提出上訴書狀，上
訴書狀應敘述具體理由。上訴書狀未敘述上訴理由者，應於上訴
期間屆滿後20日內補提理由書狀於本院(均須按他造當事人之人
數附繕本)「切勿逕送上級法院」。
中　　華　　民　　國　　110 　年　　12　　月　　16　　日
                                書記官  蕭妙如
附錄本案論罪科刑法條：
中華民國刑法第284條
因過失傷害人者，處1年以下有期徒刑、拘役或10萬元以下罰金
；致重傷者，處3年以下有期徒刑、拘役或30萬元以下罰金。

修正後中華民國刑法第185條之4第1項
駕駛動力交通工具發生交通事故，致人傷害而逃逸者，處6月以
上5年以下有期徒刑；致人於死或重傷而逃逸者，處1年以上7年
以下有期徒刑。